臺灣高等法院民事判決
109年度重上字第561號
上  訴  人  北得建材有限公司

法定代理人  鄭葛蔓  
訴訟代理人  黃昭仁律師
被 上訴 人  泰誠發展營造股份有限公司

法定代理人  曾景琮  
訴訟代理人  李佳蕙  
            傅嘉和  
            杜欣鴻  
上列當事人間請求給付保留款事件，上訴人對於中華民國109年6
月5日臺灣臺北地方法院108年度重訴字第1245號第一審判決提起
上訴，本院於110年10月19日言詞辯論終結，判決如下：
    主      文
原判決關於駁回上訴人下列第二項之訴及該部分假執行之聲請，
暨訴訟費用之裁判，均廢棄。
被上訴人應給付上訴人新臺幣玖佰玖拾壹萬柒仟陸佰壹拾元，及
自民國一百一十年二月二十七日起至清償日止，按週年利率百分
之五計算之利息。
其餘上訴駁回。
第一、二審訴訟費用由上訴人負擔千分之一，餘由被上訴人負擔
。
本判決所命給付，於上訴人以新臺幣參佰參拾壹萬元供擔保後，
得假執行；但被上訴人如以新臺幣玖佰玖拾壹萬元為上訴人預供
擔保，得免為假執行。
    事實及理由
一、被上訴人之法定代理人於本院審理中，變更為曾景琮，業據
    其承受訴訟 （見本院卷第193至200頁），核無不合。
二、上訴人主張：被上訴人為興建「新北市板橋浮洲地區合宜住
    宅工程」（下稱系爭工程），於民國102年至104年間，向伊
    採購磁磚材料，並與伊簽訂如附表所示訂貨單暨各供應合約
    補充說明（下稱系爭補充說明，與上開訂貨單合稱系爭採購
    契約）。系爭採購契約已無任何扣款項目及待辦事項，伊可
    請求給付按契約價金5%計算之保留款，共計新臺幣（下同）
    991萬7610元（下稱系爭保留款）等情。爰依系爭補充說明
    第2條第2項「保留款於經業主、管委會、所有權人交屋驗收
    合格（含公設）後並無任何扣款項目及待辦事項後無息退還
    」約定，求為命被上訴人給付991萬7610元，及自起訴狀繕
    本送達翌日起加計法定遲延利息之判決；並陳明願供擔保，
    聲請宣告假執行（原審為上訴人敗訴之判決，其提起上訴）
    。上訴聲明：㈠原判決廢棄；㈡被上訴人應給付上訴人991萬7
    610元，及自起訴狀繕本送達翌日起至清償日止，按週年利
    率5%計算之利息；㈢願供擔保，請准宣告假執行。
三、被上訴人則以：系爭條款約定以系爭工程經業主、管委會、
    所有人交屋驗收合格，為給付保留款之條件，該條件迄未成
    就，上訴人不得請求保留款等語，資為抗辯。
四、兩造於102年至104年間，就浮洲合宜住宅工程，簽訂如附表
    所示之系爭採購契約。被上訴人就系爭採購契約尚有系爭保
    留款991萬7610元未給付上訴人等事實，為兩造所不爭執（
    見本院卷第131至132頁），堪信為真正。上訴人請求給付該
    保留款，為被上訴人以上開情詞所拒，茲就爭點論述如下：
（一）系爭採購契約為附合契約。
　  ⒈依照當事人一方預定用於同類契約之條款而訂定之契約，
      約定免除或減輕預定契約條款之當事人之責任，按其情形
      顯失公平者，該部分約定無效，此觀民法第247條之1第1
      款規定可明。申言之，契約之一方當事人為與不特定多數
      相對人訂立契約，而預先就契約內容擬定交易條款，經相
      對人同意而成立之附合契約，在現代社會中，具有靈活交
      易行為，促進工商發達、提高經營效率及節省締約成本之
      特色，本於私法自治及契約自由原則，固應承認其效力。
      惟因此種契約，締約當事人之地位每不對等，相對人在訂
      約之過程中，往往為求爭取商機，對於顯失公平之一般條
      款，每難有磋商之餘地。為防止預定契約之一方（預定人
      ），挾其社經上優勢之地位與力量，利用其單方片面擬定
      契約之機先，在契約內容中挾帶訂定以不合理之方式占取
      相對人利益之條款，使其獲得極大之利潤，造成契約自由
      之濫用及破壞交易之公平。於此情形，法院應於具體個案
      中加以審查與規制，妥適調整當事人間不合理之狀態，苟
      認該契約一般條款之約定，與法律基本原則或法律任意規
      定所生之主要權利義務過於偏離，而將其風險分配儘移歸
      相對人負擔，使預定人享有不合理之待遇，致得以免除或
      減輕責任，再與契約中其他一般條款綜合觀察，其雙方之
      權利義務有嚴重失衡之情形者，自可依民法第247條之1第
      1款之規定，認為該部分之約定係顯失公平而屬無效(最高
      法院104年台上字第472號裁判意旨參照)。
　  ⒉系爭工程係內政部營建署辦理公開招標，由訴外人日勝生
      活科技股份有限公司（下稱日勝生公司）得標並負責辦理
      籌資興建乙節，為兩造所不爭執（見本院卷第132頁）；
      訴外人新亞建設開發股份有限公司(下稱新亞公司)與被上
      訴人組成聯合承攬體(下稱JV)，以新亞公司為代表，向日
      勝生公司承攬系爭工程。並就工程所需之磁磚，透過公開
      招標採購，即由JV邀請有意供應磁磚之廠商報價，經雙方
      議價後，由得標廠商與被上訴人辦理簽約。廠商投標前，
      均由JV提供系爭採購契約之預擬內容供其審閱。而系爭工
      程僅外牆磁磚之招標，投標廠商即達11家等情，亦經被上
      訴人陳明在卷（見本院卷第523頁），且為上訴人所無異
      詞，均堪信屬實。再觀諸被上訴人分別與訴外人昇洋建材
      有限公司及上訴人簽訂之磁磚訂貨單、磁磚建材供應合約
      補充說明（見本院卷第607 至657頁、原審㈠卷第193至321
      頁），內容除當事人名稱、採購品項及價金不同外，其餘
      相關權利義務等契約重要事項之約定，盡皆相同。據此可
      知，凡參與系爭工程磁磚採購招標者，無論何人得標，均
      與被上訴人簽訂系爭採購契約同一內容（除廠商名稱、品
      項及價金外）之契約。基此，足徵系爭採購契約乃兩造依
      被上訴人為與不特定之磁磚供應廠商訂立契約，而單方預
      先擬定之條款，所成立之契約，甚為明晰。再者，系爭工
      程為總戶數高達4831戶之重大建案，此經日勝生公司函覆
      在卷（見原審㈡卷第245頁）。被上訴人既為該工程案之總
      承攬廠商之一，且係該工程之業主日勝生公司持有百分之
      百股份之子公司，此經被上訴人陳述明確（見原審㈠卷第4
      97頁）。相較於僅為磁磚建材供應廠商之上訴人，其在經
      濟上顯然具優勢地位，享有決定與建材供應廠商簽訂契約
      之優勢力量。則兩造於簽約所處客觀上地位顯有高低之別
      ，上訴人稱伊除接受被上訴人預擬之條件或特別約款外，
      否則無法順利與被上訴人締結契約，系爭補充條款並無磋
      商變更之餘地等語，並非無據。此再從上述被上訴人與其
      他磁磚建材供應廠商所簽訂契約條款毫無二致之情，亦可
      得徵。準此，系爭採購契約應屬民法第247條之1規定之附
      合契約，可以確定。
　  ⒊被上訴人雖謂：兩造訂立系爭採購契約過程，曾就「石質
      二丁掛山形磚」、「石質二丁掛平磚」單價，各從2.8元
      、2.2元，依序改為2.65元、2.1元，並由上訴人承辦人於
      訂購單所附工程明細表，註記該價格為最低價格；上訴人
      之法定代理人亦曾於工程明細表註記：「項次1、2以白馬
      牌為主、全新牌為輔助、不再降價」、「項次11〜14另行
      試作，單價另作」、「項次10不可退貨」等文字，顯示上
      訴人非無議約磋商能力，且其既可表示如再降低價格將不
      簽約，足見有締約之自由，系爭採購契約非屬附合契約云
      云。然系爭工程所需磁磚係以邀請廠商報價，再經議價之
      方式採購，已如上⒉所述，顯見議價階段由被上訴人預擬
      之採購契約條款，應無單價之記載。則上訴人縱有與被上
      訴人商議降價之事實，亦非針對被上訴人所擬之契約預定
      條款為磋商。又上訴人之法定代理人於上開工程明細表所
      為註記，並無變更系爭採購契約預定條款之內容，亦非對
      於契約預定條款之商議或變更。職是，被上訴人以兩造曾
      有商議降低單價，及上訴人之法定代理人為上開註記之事
      實，資為否定系爭採購契約屬於附合契約之理由，並不可
      採。
（二）系爭補充說明第2條第2項應屬保留款債權之期限及解除條
      件之約定。
　　⒈當事人約定買賣價金按交貨之程度分期給付，於每期給付
      時，保留其一部，待交貨全部完成驗收合格後始為給付者
      ，係對既已發生之該保留款債權約定不確定清償期限；倘
      其併約定買賣標的物如有瑕疵或出賣人有其他債務不履行
      之情形發生，買受人得逕自該保留款中扣除其因此所生之
      損害，則該保留款債權即屬附有解除條件之債權（最高法
      院94年度台上字第1304號裁判意旨參照）。
　　⒉系爭補充說明第2條第2項，均約定：「估驗時應由乙方（
      即上訴人）提出估驗數量明細表（或數量計算書），經甲
      方（即被上訴人）按業主當月核定估驗數量核可後，按本
      契約工程明細表之單價核計應計款，核付95%，其餘5%保
      留作保留款，保留款於經業主、管委會、所有權人交屋驗
      收合格（含公設）後並無任何扣款項目及待辦事項後無息
      退還」等詞，為兩造所不爭執（見本院卷第132頁）。參
      照系爭補充說明第4條第2項、第3項約定「逾期違約金，
      以日為單位，乙方如未依照本契約規定交貨，應按逾期日
      數，每日依契約總價千分之三計算逾期違約金…」、「逾
      期違約金之支付，甲方得自乙方…保留款中扣抵…」等文義
      ，可知被上訴人應按上訴人履約進度分期付款，於每期付
      款時保留其中5％為保留款，於交屋驗收合格且無待辦事項
      後，即應無息退還上訴人，但若有逾期違約金等扣款事由
      ，則得逕自保留款扣抵。核其性質，關於「待交屋驗收合
      格且無待辦事項後退還」部分，係對既已發生之保留款債
      權約定以不確定事實之發生，為清償期之到來，其為期限
      之約定；另就「上訴人若有應付逾期違約金之事由，被上
      訴人得逕自該保留款中扣抵」部分，則係就同一保留款債
      權附以扣款之解除條件，換言之，倘有扣款事由，於扣款
      範圍內，保留款債權即失其效力。是以，被上訴人、上訴
      人分別指稱系爭補充說明第2條第2項為單純附條件、附期
      限之債權，均有出入，並不足取。
（三）系爭補充說明第2條第2項約定，僅於「保留款於經業主、
      管委會，就上訴人供料之磁磚驗收合格，且無任何扣款項
      目及待辦事項後，無息退還」之文義範圍內為有效，逾此
      範圍，對上訴人顯失公平，依民法第247條之1第1款規定
　　　，應屬無效。
　　⒈審諸上訴人交付之磁磚，將來經實際使用鋪貼於牆面後如
      有瑕疵，究屬被上訴人鋪貼之施工問題，抑或磁磚之材質
      、成分或其他因素所致，而應由上訴人改善，未必能在上
      訴人交付磁磚時，得以預知並要求上訴人先為改善。且上
      訴人交付之磁磚數量多達3660餘萬片，此觀上訴人所簽訂
      購單後附增訂補充說明即明（見原審㈠卷第223至229、247
      至257、275至293、311至321頁），衡情被上訴人亦難在
      上訴人交付磁磚時，逐塊驗收以檢視其有無瑕疵。尤以磁
      磚因生產批次不同所造成之色差，常需鋪貼後始能發現。
      基此，系爭採購契約除於第1條第7項第12款約定上訴人交
      付磁磚須經被上訴人驗收外，尚於第2條第2項約定系爭保
      留款給付前，須經「業主、管委會及所有權人交屋驗收合
      格」，如經驗收後發現瑕疵，依系爭契約第1條第7項第11
      款約定，上訴人應按被上訴人之通知，無條件更換瑕疵之
      磁磚，如未更換，被上訴人得依系爭補充說明第4條第2項
      、第3項對上訴人扣罰逾期違約金，並從系爭保留款扣抵
      。被上訴人據此辯稱：系爭補充條款第2條第2項約定，乃
      考量上訴人交付之磁磚有用於專有部分及公設部分，故由
      最終使用之承購戶及管委會進行驗收，以確認該磁磚實際
      舖貼於牆面是否無瑕疵等語，與上開各項約定之意旨，核
      無不符，應屬可採。
　　⒉然系爭工程為總戶數高達4831戶之浮洲合宜住宅建案，依
      內政部營建署109年2月14日營署更字第1090010313號函文
      說明三所載：「本案…2樓以上4445戶（出售4009戶及出租
      住宅446戶）…訂有…承租限制條件予經濟弱勢國民…承租使
      用…」等詞（見原審卷㈡97頁），可知其中446戶僅供經濟
      弱勢國民承租之用，則該戶數自無銷、交屋可言。而依被
      上訴人所陳：浮洲合宜住宅原則上土地之所有權於取得建
      照後，先信託登記予臺灣銀行股份有限公司（下稱臺灣銀
      行），建物所有權於取得使照後，則信託登記予合眾建築
      經理股份有限公司（下稱合眾建經公司），之後如有承購
      戶，則由臺灣銀行、合眾建經公司將土地及建物之所有權
      直接移轉登記予承購戶。未賣出之戶數，因信託期間已屆
      至，由臺灣銀行及合眾建經公司將未賣出戶數之土地及建
      物之信託登記塗銷，並移轉所有權登記予日勝生公司，故
      日勝生公司目前為未賣出戶數之土地及建物之名義所有權
      人。浮洲合宜住宅大部分之戶數皆由臺灣銀行及合眾建經
      公司將土地及房屋所有權直接移轉登記予承購戶，可證系
      爭採購契約之「所有權人」當指承購戶。若認系爭採購契
      約之「所有權人」係指日勝生公司，針對直接移轉房地所
      有權予承購戶之情形，系爭契約「所有權人交屋驗收合格
      」之條件豈不永遠無法成就等語（見本院卷第529至530頁
      ），可徵上開僅供承租之446戶，既未銷售，即無由所有
      權人交屋驗收之可能。則系爭補充說明第2條第2項約定，
      以全部所有權人之交屋、驗收，作為系爭保留款退還之期
      限，顯將造成上訴人之系爭保留款債權實現遙遙無期，自
      屬對其顯失公平，依民法第227條之1第1款規定，該部分
      之約定應屬無效。
　　⒊被上訴人另謂：系爭補充說明第2條第2項所稱經管委會驗
      收合格，係指全部共同使用部分（下稱公設）而非單指磁
      磚經管委會驗收合格云云。然細繹系爭補充說明第2條第2
      項約定，並無此文義。且上訴人僅屬磁磚供應廠商，不需
      承擔被上訴人與其他消防、機電、土建廠商間施工問題之
      責任，自無由要求其與消防、機電、給排水設備及土建泥
      作等工程項目合併驗收。縱使管委會就公設部分進行驗收
      ，係就社區全部之公設包含消防、電氣、給排水設備及土
      建泥作等項目一併進行驗收，並於所有公設皆經驗收合格
      後方出具驗收合格之證明，不另就個別磁磚項目出具驗收
      合格之證明。惟此僅屬管委會驗收作業方式問題，無從反
      推認為「經管委會驗收合格，即指全部公設驗收合格」。
      是以，系爭補充說明第2條第2項所稱經管委會驗收合格，
      係指上訴人供應之磁磚經管委會驗收合格而言。被上訴人
      上詞所陳，不足憑採。
　　⒋準此，系爭補充說明第2條第2項約定，應排除以所有權人
      交屋驗收，及管委會驗收磁磚以外之公設為退還保證金期
      限或條件之意涵。是其僅於「保留款於經業主、管委會，
      就上訴人供料之磁磚驗收合格，且無任何扣款項目及待辦
      事項後，無息退還」之文義範圍內為有效，逾此範圍，對
      上訴人顯失公平，依民法第247條之1第1款規定，應屬無
      效。
（四）系爭補充說明第2條第2項約定所定期限已到來，且未有解
      除條件成就情事，上訴人得請求給付系爭保留款。
　　⒈系爭補充說明第1條第1項第1款明載業主為新亞公司與被上
      訴人組成之總承攬商即JV。再依被上訴人與JV間所簽定之
      裝修工程與外牆裝修及屋面工程等契約，可知其工程完工
      日依該契約之特定條款第陸條約定，為103年12月31日(見
      原審㈡卷第347、363頁、379頁及395頁)。而該等契約之一
      般條款第拾叁條有關工程驗收部分，於第一項與第二項分
      別約定：「契約工程全部竣工時，乙方(被上訴人)除應依
      甲方(JV代表廠商)通知之時間、地點指派代表會同甲方勘
      驗人員辦理完工會勘作業外，甲方或業主(日勝生公司)驗
      收時，乙方亦應派代表到場會同辦理，如有瑕疵並應作必
      要之挖拆與復原，不得推諉；屆時乙方如未到場，甲方驗
      收人員得逕行驗收，對驗收結果乙方不得提出異議。」、
      「前項甲方完工會勘及甲方或業主驗收時，如發現與契約
      圖、施工說明書及規範不符者，乙方應在甲方指定期限內
      ，無償修改完善，經複驗全部合格始為驗收完畢…」(見原
      審㈡卷第357頁、373頁、390頁及405頁)，可見上訴人供應
      之磁磚，業經鋪貼使用。而兩造均不爭執上訴人迄今未曾
      接獲任何主張磁磚材料有瑕疵或扣款情事之通知（見本院
      卷第133頁），由是足見，上訴人交付之磁磚，顯已經系
      爭採購契約之業主即JV驗收合格，至為明灼。
　　⒉依新亞公司110年2月20日(110)P1700字第0117號函復說明
      ：「二、有關總承攬廠商JV(即本公司及泰誠公司組成之
      聯合承攬體，下稱JV)所承作新北市板橋浮洲合宜住宅新
      建工程(下稱系爭工程)皆經業主日勝生活科技股份有限公
      司(下稱日勝生公司)驗收完成。三、北得公司係泰誠公司
      之下包商，與JV間並無契約關係，故北得公司所交付之磁
      磚皆由泰誠公司轉送相關驗收資料予JV再轉提送日勝生公
      司。若各區所有權人與各區管委會認為該部分具有缺失，
      日勝生公司將透過JV通知泰誠公司，並請泰誠公司依其與
      下包商間契約約定辦理。」復依浮洲合宜住宅各區管委會
      委託進行驗收之機構北國霖股份有限公司(下稱北國霖公
      司)，所檢送有關初驗結果之電子光碟列印紙本內容（見
      外放本院證物卷2宗），及驗收進度表（見本院卷第283頁
      ），可知各區完成初驗日期分別為A2區為108年9月19日，
      A3區為108年8月2日，A6西區為109年11月23日，A6東區為
      109年7月27日。而被上訴人既不爭執其迄今從未曾通知上
      訴人因系爭磁磚存有瑕疵而需重行交貨、更換及扣款等事
      實，且未提出證據證明日勝生公司曾透過JV通知各區所有
      權人或各區管委會，表示系爭磁磚具有缺失之事實。則上
      訴人交付之磁磚，應已經JV、各區所有權人及各區管委會
      驗收合格，足堪信實。
　　⒊至被上訴人辯稱管委會驗收合格係指全部公設，並非單指
      系爭磁磚，且初驗完成仍有新增缺失情形，應以管委會最
      終認定驗收合格為準云云。然被上訴人並不否認系爭保留
      款之目的在於擔保上訴人之履約責任，而其所擔保者係確
      保上訴人善盡出賣人如期交付無瑕疵之物之給付義務，並
      保障被上訴人給付對價之所值。而衡諸事理，應無使不同
      責任之下包廠商須彼此共同負擔擔保責任之理。況被上訴
      人亦稱：「系爭契約第二條第2項既已約定系爭磁磚要經
      管委會驗收合格，則有使用系爭磁磚之樓梯及外牆等公設
      當屬管委會驗收範疇，此屬雙方另外合意約定驗收之事項
      」等語(見本院卷第109頁)，足見系爭補充說明第2條第2
      項有關驗收對象係專就系爭磁磚為之，至為明灼。
　　⒋系爭工程各區管委會係委託北國霖公司對公設工程進行驗
      收作業，而北國霖公司於初驗完畢後即將完整之初驗報告
      送交日勝生公司與各區管委會，由日勝生公司再將該初驗
      報告寄交與被上訴人以辦理後續之缺失修繕及複驗作業，
      此有北國霖公司及日勝生公司所寄發函文與備忘錄可稽(
      見本院卷第303至315頁)。由是可知，不論日勝生公司、
      被上訴人或各區管委會，其對於公設有無完成驗收程序，
      皆以北國霖公司所為查驗結果為準。依此，北國霖公司11
      0年5月20日(110)北國霖字第1100520-01號函既已清楚說
      明：「關於複驗，僅針對初驗結果進行查驗，如初驗結果
      未列舉缺失即為合格，將不再進行查驗」等語(見本院卷
      第451頁)，而上訴人交付之磁磚迄今未接獲被上訴人通知
      因初驗發見瑕疵致須更換，且依北國霖公司檢送初驗結果
      之電子光碟亦無有關系爭磁磚瑕疵部分，足見系爭磁磚業
      經初驗合格在案。被上訴人辯稱「初驗完成仍有新增缺失
      情形，應以管委會最終認定驗收合格為準」云云，並不足
      採。堪認系爭補充說明第2條第2項約定所定期限已到來，
      且未有解除條件成就之情事，則上訴人據以請求給付系爭
      保留款，應屬有據。
（五）上訴人所得請求之法定遲延利息，應自110年2月27日起算
      。
　  ⒈給付有確定期限者，債務人自期限屆滿時起，負遲延責任
      ；給付無確定期限者，債務人於債權人得請求給付時，經
      其催告而未為給付，自受催告時起，負遲延責任。遲延之
      債務，以支付金錢為標的者，債權人得請求依法定利率計
      算之遲延利息，民法第229條第1項、第2項、第233條第1
      項定有明文。
　  ⒉承前所述，依系爭補充說明第2條第2項約定，系爭保留款
      應於業主、管委會驗收合格且無扣款或待辦事項後給付，
      此為定有期限而其屆至時期不確定之約定，應屬民法第22
      9條第2項所定「給付無確定期限」之情形。依前開規定，
      系爭保留款之法定利息，應自被上訴人知悉各區管委會初
      驗合格日之翌日起算。
　  ⒊觀諸兩造所簽4份契約，除被證1之契約係單就A2區所簽外
      ，其餘三份契約皆各自有同時混合A2區、A3區、A6東區或
      A6西區之情形（見原審㈠卷第231至321頁），故計算系爭
      保留款之法定利息，兩造均同意以各該合約中最後完成初
      驗之區域為判斷標準（見本院卷第327、536頁）。再者，
      兩造已同意上訴人依系爭契約向被上訴人請領各期估驗材
      料款時，由被上訴人於上訴人請款日後30日付款，有上訴
      人向被上訴人請款之各期請款明細可稽(見本院卷第317至
      325、377至381頁)。而依系爭補充說明第2條第2項之約定
      可知，系爭保留款係從各期估驗材料款而來，其本質仍屬
      估驗材料款。故系爭保留款之法定利息，應與估驗款起息
      方式相同，即以被上訴人知悉A6西區管委會之初驗合格日
      起，再算滿30日之翌日開始計息。
　  ⒋上訴人雖主張A6西區之初驗報告既載初驗日期為109年11月
      28日，應以該日期之翌日開始計息云云。惟A6西區之初驗
      報告僅記載「初驗日期109年11月28日」，並未記載「初
      驗完成日期109年11月28日」。而北國霖公司就A6西區驗
      收事宜對日勝生公司所發函文載明「…經109年11月23日三
      造會同勘驗…」(見本院卷第309頁），可知北國霖公司係
      於109年11月23日始會同日勝生公司進行A6西區公設之初
      驗，期間北國霖公司須就A6西區之「圖面圖審」、「盤體
      設備」、「電氣系統」、「消防系統」、「給排水系統」
      、「弱電監控」、「空調通風」、「電梯設備」及「土建
      泥作」等項目進行初驗，且現場初驗完成後，尚須將缺失
      項目整理為書面作成初驗報告並正式函知管委會及日勝生
      公司，衡情自不可能於短短6日内即完成A6西區之公設初
      驗程序。則被上訴人稱：109年11月28日之日期實際上應
      為「進行初驗或複驗之日期」，而非「完成初驗或複驗之
      日期」，應屬可採。
　  ⒌依新亞公司回函所稱：JV並未參與各區公設之驗收程序等
      情(見本院卷第173頁），顯見上訴人並無可能於北國霖公
      司完成各區初驗之當日即可同時知悉初驗完成之事實，仍
      須待日勝生公司通知方得以知悉。是上訴人主張A6西區之
      初驗報告既載初驗日期為109年11月28日，應以該日期之
      翌日開始計息云云，亦無可採。
　  ⒍北國霖公司完成A6西區之初驗程序後，係於110年1月20日
      發函通知日勝生公司，日勝生公司並於110年1月27日發函
      轉知被上訴人，並於當日送達被上訴人，此有北國霖公司
      函文及日勝生公司備忘錄可考(見本院卷第309、311頁）
      ，故被上訴人知悉A6西區初驗完成之日期應為110年1月27
      日。則系爭保留款之法定利息自應從110年1月27日起算滿
      30日之翌日，即110年2月27日開始計息。
五、綜上所述，上訴人依系爭補充說明第2條第2項約定，請求被
    上訴人給付系爭保留款，及自110年2月27日起，至清償日止
    ，按週年利率百分之五計算之利息部分，應予准許。逾此範
    圍部分，不應准許。原審就上開應准許部分，為上訴人敗訴
    之判決，尚有未合。上訴意旨指摘原判決此部分不當，求予
    廢棄改判，為有理由，應予廢棄改判如主文第二項所示。至
    於上開不應准許部分，原判決為上訴人敗訴之判決，理由雖
    有不同，結論則無二致，應予維持。上訴意旨指摘原判決該
    部分不當，請求廢棄改判，為無理由，應駁回此部分上訴。
    又兩造各陳明願供擔保分別聲請宣告假執行及免假執行，經
    核上開應准許部分，並無不合，爰分別酌定相當擔保宣告之
    。
六、本件事證已臻明確，兩造其餘主張陳述及所提之證據，經審
    酌後認於判決結果無影響，爰不另一一論駁，附此敘明。
七、據上論結，本件上訴為一部有理由，一部無理由，依民事訴
    訟法第449條第2項、第450條、第79條、第463條、第390條
    第2項、第392條第2項，判決如主文。
中　　華　　民　　國　　110 　年　　11　　月　　2 　　日
　　　　　　　　　民事第十八庭
　　　　　　          審判長法  官  黃明發 
                            法  官  周美雲
                            法  官  林政佑
附表：　
編號 物料名稱 追加減後最終價金 兩造簽署文件 1 磁磚材料（石質二丁掛山形磚、平磚）（A2區） 1922萬6382元 1.訂貨單 2.供應合約補充說明 2 磁磚材料（內裝）（A2/A3區） 1042萬8564元 同上 3 磁磚材料（內裝）（A6區） 9849萬5514元 同上 4 磁磚材料（石質二丁掛山形磚、平磚）（二區） 7020萬1732元 同上 
正本係照原本作成。
上訴人不得上訴。 
被上訴人如不服本判決，應於收受送達後20日內向本院提出上訴
書狀，其未表明上訴理由者，應於提出上訴後20日內向本院補提
理由書狀（均須按他造當事人之人數附繕本）上訴時應提出委任
律師或具有律師資格之人之委任狀；委任有律師資格者，另應附
具律師資格證書及釋明委任人與受任人有民事訴訟法第466 條之
1第1項但書或第2項所定關係之釋明文書影本。如委任律師提起
上訴者，應一併繳納上訴審裁判費。
中　　華　　民　　國　　110 　年　　11　　月　　4 　　日

                            書記官  紀昭秀